臺灣臺北地方法院刑事判決　　　　　　　　　　　　九十二年度交訴字第一０九號
　　公　訴　人　臺灣臺北地方法院檢察署檢察官
　　被　　　告　乙○○
右列被告因公共危險等案件，經檢察官提起公訴（九十二年度偵字第七八二七號），
本院判決如左：
    主    文
乙○○傷害人之身體，處有期徒刑柒月。
被訴駕駛動力交通工具肇事，致人受傷而逃逸部分無罪。
    事    實
一、乙○○並未考領重型機器腳踏車駕駛執照，仍於民國九十二年二月二十二日下午
    四時二十分許，騎乘車牌號碼ＢＨＹ－九九九號重型機車（檢察官誤載為ＢＨＴ
    －九九九號）後載友人陳弘育，沿臺北市○○路由西向東方向行駛，行經該路段
    與景文街交岔路口，右轉南向進入景文街，因違反路口東西向行車管制號誌圓形
    紅燈之指示，適臺北市政府警察局文山第二分局景美派出所員警甲○○、侯新埠
    二人穿著員警制服、防彈背心、騎乘白色、車身漆有「臺北市政府警察局巡邏車
    」字樣、車頭設有紅藍二色警示燈之警用機車，在臺北市○○街六十四號前依法
    執行巡邏、交通違規舉發稽查勤務，員警甲○○乃示意乙○○停車接受稽查，乙
    ○○為逃避舉發處罰，旋加速乘車逃逸，員警甲○○遂騎乘車牌號碼ＢＣＯ－七
    ０一號警用機車、燃亮車頭警示燈、鳴響警鳴器追趕乙○○所乘機車，行至臺北
    縣新店市○○路南向北方向車道，員警甲○○見乙○○所乘機車已行至該路段北
    向道路盡頭、勢將沿該路段返回由北向南方向行駛，遂在該路段六八七號前（檢
    察官誤載為六八五號前），將所乘警用機車橫向駛入對向即北向南方向車道，並
    藉路旁未緊鄰路邊、違規暫停在繪有禁止臨時停車紅色實線之車牌號碼ＣＴ－一
    六三八號自用小客車車身阻擋乙○○所行駛之臺北縣新店市○○路北向南方向外
    側車道，且以手勢示意乙○○停車接受稽查，詎乙○○行至臺北縣新店市○○路
    北向道路盡頭，迴車沿該路段北向南方向外側車道直行，明知其所乘機車如按原
    車道、行向行駛、未閃避或煞停，將直接撞擊員警甲○○所乘坐、燃亮車頭警示
    燈、鳴響警鳴器、橫向停放在外側車道內之車牌號碼ＢＣＯ－七０一號警用機車
    ，猶基於傷害及妨礙員警依法執行攔檢稽查職務之犯意，未減速、閃避、逕自直
    行，乙○○所乘機車果撞及員警甲○○所乘警用機車右側，並向右衝撞路旁車牌
    號碼ＣＴ－一六三八號自用小客車左前車門、後視鏡，致員警甲○○人車倒地，
    受有右背、右臉頰、右後腦、右小腿多處挫傷之傷勢；乙○○肇事後續乘車逃離
    現場，迄同日下午六時三十分許，為警依車牌號碼循線查獲上情。
二、案經甲○○訴由臺北市政府警察局文山第二分局報請臺灣臺北地方法院檢察署檢
    察官偵查起訴。
    理    由
甲、有罪部分
一、訊據被告乙○○固不否認於右揭時、地無照騎乘車牌號碼ＢＨＹ－九九九號重型
    機車後載友人陳弘育，沿臺北市○○路由西向東方向行駛，行經該路段與景文街
    交岔路口，右轉南向進入景文街，因違反路口東西向行車管制號誌圓形紅燈之指
    示，適告訴人甲○○穿著員警制服、防彈背心、騎乘警用機車在臺北市○○街六
    十四號前執行勤務，告訴人乃示意其停車接受稽查，其為逃避舉發處罰，旋加速
    乘車逃逸，告訴人遂騎乘警用機車追趕之，行至臺北縣新店市○○路南向北方向
    車道，告訴人為攔阻之，遂在該路段六八七號前橫向駛入對向即北向南方向外側
    車道內，其所乘機車乃於迴車沿該路段北向南方向外側車道直行之際，與告訴人
    所乘警用機車碰撞，告訴人因而人車倒地，受有右背、右臉頰、右後腦、右小腿
    多處挫傷之傷勢等情，惟矢口否認妨礙員警執行攔檢稽查職務、故意騎乘機車衝
    撞、傷害告訴人，辯稱：當日其係為逃避稽查取締，估量所乘機車得及時於告訴
    人所乘機車阻擋其所乘機車行向前通過，始未煞車、閃避而逕自快速前行，詎料
    仍未及通過而不慎發生碰撞，其並非故意騎乘機車衝撞告訴人所乘之警用機車云
    云。
二、經查：
（一）被告於九十二年二月二十二日下午四時二十分許，騎乘車牌號碼ＢＨＹ－九九
      九號重型機車後載友人陳弘育，沿臺北市○○路由西向東方向行駛，行經該路
      段與景文街交岔路口，右轉南向進入景文街，因違反路口東西向行車管制號誌
      圓形紅燈之指示，適臺北市政府警察局文山第二分局景美派出所員警告訴人、
      侯新埠二人穿著員警制服、防彈背心、騎乘白色、車身漆有「臺北市政府警察
      局巡邏車」字樣、車頭設有紅藍二色警示燈之警用機車，在臺北市○○街六十
      四號前依法執行巡邏、交通違規舉發稽查勤務，告訴人乃示意被告停車接受稽
      查，被告為逃避舉發處罰，旋加速乘車逃逸，告訴人遂騎乘車牌號碼ＢＣＯ－
      七０一號警用機車、燃亮車頭警示燈、鳴響警鳴器追趕被告所乘機車，行至臺
      北縣新店市○○路南向北方向車道，告訴人見被告所乘機車已行至該路段北向
      道路盡頭、勢將沿該路段返回由北向南方向行駛，遂在該路段六八七號前，將
      所乘警用機車橫向駛入對向即北向南方向車道，並藉路旁未緊鄰路邊、違規暫
      停在繪有禁止臨時停車紅色實線之車牌號碼ＣＴ－一六三八號自用小客車車身
      阻擋被告所行駛之臺北縣新店市○○路北向南方向外側車道，且以手勢示意被
      告停車接受稽查，詎被告行至臺北縣新店市○○路北向道路盡頭，迴車沿該路
      段北向南方向外側車道直行，明知其所乘機車如按原車道、行向行駛、未閃避
      或煞停，將直接撞擊告訴人所乘坐、燃亮車頭警示燈、鳴響警鳴器、橫向停放
      在外側車道內之車牌號碼ＢＣＯ－七０一號警用機車，竟基於傷害及妨礙員警
      依法執行攔檢稽查職務之犯意，未減速、閃避、逕自直行，被告所乘機車果撞
      及告訴人所乘警用機車右側，並向右衝撞路旁車牌號碼ＣＴ－一六三八號自用
      小客車左前車門、後視鏡，致告訴人人車倒地，受有右背、右臉頰、右後腦、
      右小腿多處挫傷等傷勢之事實，已經證人即告訴人指訴歷歷，核與證人即臺北
      市政府警察局文山第二分局景美派出所員警侯新埠、車牌號碼ＣＴ－一六三八
      號自用小客車車主李孔石、被告附載友人陳弘育之言詞、書面供陳情節及臺北
      縣政府警察局新店分局道路交通事故調查報告表、現場圖、現場照片、車輛照
      片、診斷證明書所載相符，除二車碰撞之際告訴人所乘機車是否已經停止，被
      告是否故意衝撞告訴人所乘機車，以及被告所乘機車有無撞及路旁所停放之自
      用小客車外，亦經被告坦承不諱；其中當日天氣晴、日間自然光線、視距良好
      、市區○○道路乾燥、平直、無缺陷及障礙，並據到場處理之臺北縣政府警察
      局新店分局員警觀察、採證後記載明確，有道路交通事故調查報告表、現場照
      片可稽。
（二）被告雖一再辯稱當日其係為逃避稽查取締，估量所乘機車得及時於告訴人所乘
      機車阻擋其所乘機車行向前通過，始未煞車、閃避而逕自快速前行，詎料仍未
      及通過而不慎發生碰撞，其並非故意騎乘機車衝撞告訴人所乘警用機車云云，
      然：
    １當日天氣晴、日間自然光線、視距良好，市區○○道路乾燥、平直、無缺陷及
      障礙，前已述及，並有道路交通事故調查報告表、現場照片可考，被告斯時年
      僅十八歲，身體健康、視力正常，是被告騎乘機車前行之際，應可在相當距離
      之外輕易發覺前方有無車輛駛近或橫向停放阻擋。
    ２當日被告所乘機車尚距離二車碰撞地點即臺北縣新店市○○路六八七號前北向
      南方方向外側車道約十餘公尺之際，告訴人所乘警用機車業已橫向停放臺北縣
      新店市○○路北向南方向外側車道上、被告所乘機車行進方向前方，並藉路旁
      未緊鄰路邊、違規暫停在繪有禁止臨時停車紅色實線之車牌號碼ＣＴ－一六三
      八號自用小客車車身阻擋被告所行駛之外側車道，此迭經證人即告訴人甲○○
      於警、偵訊及本院調查、審理中指訴纂詳，核與道路交通事故調查報告表、現
      場圖、現場照片、車輛照片所載一致，二車碰撞前證人甲○○與被告素不相識
      、並無任何宿怨仇隙，此為被告所不爭執，衡情告訴人應無甘冒偽證罪責、故
      意為虛偽之證述以羅織誣陷被告之可能或必要。
    ３參諸告訴人所乘機車碰撞後係右下護板、後視鏡、前護板破損、車把歪斜，告
      訴人之傷勢復均在右側顏面、身體、下肢，此觀交通事故補充資料表、車輛照
      片、診斷證明書所載即明，足見告訴人所乘機車確係遭被告所乘機車自右側橫
      向撞擊；而告訴人所乘機車倒地後在地面所留刮地痕、碎片距路旁車牌號碼Ｃ
      Ｔ－一六三八號自用小客車車身約僅０‧七、０‧六公尺，且路旁停放之車牌
      號碼ＣＴ－一六三八號自用小客車左側前門、後視鏡當日亦確有因碰撞所生之
      凹陷、破裂情形，此經到場處理之臺北縣政府警察局新店分局員警觀察、測量
      、採證後標繪、記載詳明，有道路交通事故現場圖、補充資料表、現場照片、
      車輛照片可佐，並經車牌號碼ＣＴ－一六三八號自用小客車車主李孔石陳明在
      卷，前業提及，是告訴人所乘警用機車遭被告所乘機車自右側橫向碰撞之際，
      確已與路旁停放之車牌號碼ＣＴ－一六三八號自用小客車車身極為接近，告訴
      人所乘機車斯時非唯已無可能仍在行進狀態，否則將撞擊該自用小客車，且告
      訴人所乘機車斯時與該自用小客車間空隙，顯已不足機車通過，應堪認定。
    ４告訴人所乘機車碰撞前既已橫向停止在臺北縣新店市○○路北向南方巷外側車
      道內，告訴人所乘機車斯時與路旁自用小客車間空隙，亦顯已不足機車通過，
      且依當日之天候、道路狀況及被告之年齡、身體狀況，被告可在相當距離之外
      輕易發覺所乘機車前方有告訴人所乘機車橫向停放阻擋，業如前述，參諸告訴
      人當時身著員警制服、防彈背心，騎乘白色、車身漆有「臺北市政府警察局巡
      邏車」字樣、車頭設有紅藍二色警示燈之警用機車，並已燃亮警示燈、鳴響警
      鳴器，復以手勢示意被告停車接受稽查，前業敘及，被告亦自承斯時早已知悉
      告訴人係員警、擬攔阻舉發其紅燈右轉之違規行為，且臺北縣新店市○○路北
      向南方向共有三車道，除寬度約三‧九公尺之外側車道外，尚有寬度分別為三
      ‧一、三‧二公尺之內側、中間二車道，道路交通事故調查報告表上標繪、記
      載翔實，並有現場照片可參，則被告顯有相當距離、空間煞停、閃避以避免與
      告訴人所乘機車碰撞，再者，撞擊他人所乘坐之機車將使他人受傷，此為週知
      之事實，被告斯時年已十八，智慮已趨成熟，自難諉為不知，但被告竟未減速
      、閃避，逕自直行，終撞擊告訴人所乘警用機車及路旁停放之自用小客車，致
      告訴人人車倒地受傷，被告係基於故意傷害、妨礙員警執行攔檢稽查公務之犯
      意，騎乘機車衝撞告訴人所乘警用機車，致值勤員警即告訴人人車倒地受傷，
      已足認定。
三、按告訴人於九十二年二月間為臺北市政府警察局文山第二分局景美派出所員警，
    為公務員，而巡邏、臨檢、盤查轄區內可疑人、地，並對交通違規行為進行攔檢
    、舉發、稽查，均為協助偵查犯罪、有關警察業務之保安、交通事項，為警察法
    第九條第三款、第七款警察依法得行使之職權，是被告係於公務員依法執行職務
    時，故意以騎乘機車衝撞員警所乘警用機車方式施以強暴，並致告訴人受傷，核
    其所為，係犯刑法第一百三十五條第一項對於公務員依法執行職務時施強暴罪及
    第二百七十七條第一項前段普通傷害罪。被告以一騎乘機車衝撞員警所乘警用機
    車之行為觸犯上開二罪名，為想像競合犯，應從一重之普通傷害罪處斷。爰審酌
    被告並無前科、素行良好，有臺灣高等法院被告全國前案紀錄表附卷可資參佐，
    行為時年僅十八歲，尚在就學、思慮欠週，對於依法執行職務之公務員施以強暴
    、致該公務員受傷，犯後否認犯行、迄今已逾一年猶未賠償告訴人所受損害、未
    見悔意反省，告訴人所受損害雖屬輕微，但被告之行為對員警依法執行職務妨害
    甚鉅，漠視公權力之行使及他人生命、身體、健康、財產安危，惡性非輕等一切
    情狀，認檢察官求處有期徒刑十月，尚屬過重，而量處如主文所示之刑，以資懲
    儆。
乙、無罪部分
一、公訴意旨略以：被告於九十二年二月二十二日下午四時二十分許，騎乘動力交通
    工具車牌號碼ＢＨＹ－九九九號重型機車後載友人陳弘育，沿臺北市○○路由西
    向東方向行駛，行經該路段與景文街交岔路口，右轉南向進入景文街，因違反路
    口東西向行車管制號誌圓形紅燈之指示，為適在該處執行勤務之員警即告訴人發
    覺、示意停車接受稽查，被告為逃避舉發處罰，旋加速乘車逃逸，告訴人遂騎乘
    警用機車追趕被告所乘機車，行至臺北縣新店市○○路南向北方向車道，告訴人
    見被告所乘機車已行至該路段北向道路盡頭、勢將沿該路段返回由北向南方向行
    駛，遂在該路段六八七號前，將所乘警用機車橫向駛入對向即北向南方向車道，
    並藉路旁自用小客車車身阻擋被告所行駛之臺北縣新店市○○路北向南方向外側
    車道，且以手勢示意被告停車接受稽查，詎被告行至臺北縣新店市○○路北向道
    路盡頭，迴車沿該路段北向南方向外側車道直行，明知其所乘機車如按原車道、
    行向行駛、未閃避或煞停，將直接撞擊告訴人所乘坐、橫向停放在外側車道內之
    警用機車，猶基於傷害及妨礙員警依法執行攔檢稽查職務之犯意，未減速、閃避
    、逕自直行，被告所乘機車果撞及告訴人所乘警用機車，告訴人因而人車倒地，
    受有右背、右臉頰、右後腦右小腿多處挫傷之傷勢，被告明知駕駛動力交通工具
    肇事致告訴人受傷，仍未協助救護，旋加速逃離現場，因認被告另涉犯刑法第一
    百八十五條之四駕駛動力交通工具肇事致人受傷而逃逸罪嫌。
二、按犯罪事實應依證據認定之，無證據不得認定犯罪事實，刑事訴訟法第一百五十
    四條第二項定有明文；又刑法第一百八十五條之四之肇事致人死傷而逃逸罪，固
    不以行為人對於事故之發生應負過失責任為必要，但仍以行為人對於事故之發生
    非出於故意為前提；蓋所謂駕駛動力交通工具肇事，依據文義，係指「發生交通
    事故」、「發生車禍」而言，應屬「意外」之情形，若蓄意運用車輛以為殺人或
    傷害人之犯罪工具，即應成立殺人或傷害罪，不應稱為駕駛動力交通工具肇事，
    此觀該條之立法理由，係為「維護交通安全，加強救護，減少被害人之死傷，促
    使駕駛人於肇事後，能對被害人即時救護，特增設本條，關於肇事致人死傷而逃
    逸之處罰規定。」，可知確保交通秩序之維護，減少被害人之傷亡，以促進交通
    之安全，方為本條立法之目的，故其適用上應限於車禍肇事之交通案件，亦即惟
    有以行為人非因故意，駕駛動力交通工具肇事，並於肇事後，對於被害人不施加
    救護而逃逸，始克成立，如係故意以汽車作為殺人或傷害人之工具，立法者本無
    對於行為人於故意殺人或傷人後，仍留現場對於被害人為即時救護之期待，縱行
    為人嗣後駕車逃離現場，亦僅能論以殺人或傷害之罪責，尚難以侵害社會法益之
    公共危險罪相繩，最高法院九十二年度台上字第一一０二號裁判闡釋甚明。本件
    公訴意旨認被告另涉犯刑法第一百八十五條之四駕駛動力交通工具肇事致人受傷
    而逃逸罪，無非係以被告坦承當日其所乘機車確與告訴人所乘機車碰撞，致告訴
    人人車倒地受傷為論據，訊之被告則堅決否認有駕駛動力交通工具肇事致人受傷
    而逃逸之犯行，辯稱：當日其雖知悉碰撞情事，但行至遠處始發覺告訴人所乘機
    車倒地，並聽聞所搭載之友人陳弘育告知告訴人倒第一節等語。
三、經查，本件被告係基於故意傷害告訴人、妨礙員警執行勤務之意思乘車衝撞告訴
    人所乘機車，此經本院審認如前，揆諸首揭裁判意旨，自無從期待被告停留現場
    、協助救護傷害對象即告訴人，此外亦查無證據足認被告確有公訴人所指是項犯
    行，被告所為與犯罪構成要件有間，依法自應為無罪之諭知。
據上論斷，應依刑事訴訟法第二百九十九條第一項前段、第三百零一條第一項，刑法
第一百三十五條第一項、第二百七十七條第一項、第五十五條，罰金罰鍰提高標準條
例第一條前段，判決如主文。
本案經檢察官黃東焄到庭執行職務。
中　　　華　　　民　　　國　　九十三　　年　　　三　　　月　　三十一　　日
                              臺灣臺北地方法院交通法庭
                                  審判長法  官  洪  文  慧
                                        法  官  鄧  德  倩
                                        法  官  陳  婷  玉
右正本證明與原本無異。
如不服本判決，應於判決送達後十日內向本院提出上訴狀（應抄附繕本）。告訴人或
被害人如對於本判決不服者，應具備理由請求檢察官上訴，其上訴期間之計算係以檢
察官收受判決正本之日期為準。
                                        書記官  江  虹  儀
中　　　華　　　民　　　國　　九十三　　年　　　三　　　月　　三十一　　日
